臺灣高等法院民事判決
110年度上易字第597號
上  訴  人  總瑩建設股份有限公司

法定代理人  張廖泓境
上  訴  人  楊碧玲  


共      同
訴訟代理人  洪翰今律師
            邱俊諺律師
被  上訴人  劉淑惠  


訴訟代理人  王昧爽律師
上列當事人間請求給付遲延利息事件，上訴人對於中華民國110
年3月5日臺灣桃園地方法院109年度訴字第2806號第一審判決提
起上訴，本院於110年11月23日言詞辯論終結，判決如下：
    主      文
上訴駁回。
第二審訴訟費用由上訴人負擔。
    事實及理由
壹、程序方面
    按不變更訴訟標的，而補充或更正事實上或法律上之陳述者
    ，非為訴之變更或追加，民事訴訟法第256條定有明文。查
    ，上訴人於原審主張被上訴人未依約配合貸款銀行辦理貸款
    ，亦未繳付票據以為擔保，應依被上訴人與上訴人總瑩建設
    股份有限公司（下稱總瑩公司，與上訴人楊碧玲合稱上訴人
    ，如單指其一則逕稱其名）簽訂之透天房屋預定買賣合約書
    （下稱系爭房屋合約）第8條第2項、被上訴人與楊碧玲簽訂
    之透天土地預定買賣合約書（下稱系爭土地合約）第3條約
    定負遲延責任，起訴聲明請求：㈠被上訴人應給付總瑩公司
    新臺幣（下同）129萬8,080元，及自民國109年6月1日起至1
    10年6月25日止，按日給付總瑩公司1,064元；㈡被上訴人應
    給付楊碧玲129萬8,080元，及自109年6月1日起至110年6月2
    5日止，按日給付楊碧玲1,064元。㈢如被上訴人向任一上訴
    人給付，於給付範圍內免給付之義務等語。嗣於本院審理中
    ，因被上訴人已於110年6月25日繳付剩餘價款，上訴人遂將
    請求金額更正為171萬1,976元（即129萬8,080元加計109年6
    月1日至110年6月25日期間之遲延利息41萬3,896元），核屬
    更正其事實上之陳述，非為訴之變更，合先敘明。　
貳、實體方面
一、上訴人主張：被上訴人於100年7月15日與總瑩公司、楊碧玲
    分別簽訂聯立之系爭房屋合約、系爭土地合約（下合稱系爭
    房地合約），向總瑩公司、楊碧玲購買坐落桃園市○○區○○段
    0地號土地上「湯城世紀」建案庚區編號Ｈ棟75號房屋及其坐
    落基地（下分稱系爭房屋、系爭土地，合稱系爭房地），總
    價為760萬元（其中房屋為304萬元、土地為456萬元）。依
    系爭房屋合約第16條第1項、系爭土地合約第4條第1項約定
    ，被上訴人應配合辦理貸款532萬元（其中房屋為304萬元、
    土地為228萬元）撥付伊等，而系爭房地於105年11月10日取
    得使用執照，伊等已於同年12月22日通知被上訴人辦理貸款
    ，並自106年起多次催請被上訴人辦理貸款或以現金繳納剩
    餘價款，被上訴人均置之不理，遲至110年6月24日始寄發台
    北老松郵局存證號碼000168號存證信函（下稱168號存函）
    並檢附面額532萬元之支票（下稱系爭支票）予伊等，用以
    繳付剩餘價款。為此，爰依系爭房屋合約第8條第2項、系爭
    土地合約第3條、第9條約定、內政部公告之預售屋買賣定型
    化契約應記載及不得記載事項（下稱系爭應記載事項）第9
    條及民法第229條第1項、第231條第1項規定，求為命：㈠被
    上訴人應給付總瑩公司171萬1,976元；㈡被上訴人應給付楊
    碧玲171萬1,976元；㈢前二項聲明，如被上訴人向任一上訴
    人給付，於給付範圍內免給付之義務；㈣願供擔保，請准宣
    告假執行之判決。
二、被上訴人則以：依系爭房地合約之約定，上訴人應先以書面
    通知伊繳款地點及方式，諸如貸款銀行、時間、地點及備齊
    貸款所需證件等事項，然上訴人均未為之，自不得向伊請求
    賠償。至上訴人主張係依原證3中華民國郵政交寄大宗掛號
    函件執據及銀行對保通知單（下稱系爭函件）為通知，然此
    業經臺灣桃園地方法院（下稱桃園地院）108年度簡上字第1
    55號確定判決理由中認定系爭函件並未寄送予伊，故依爭點
    效理論，上訴人亦不得再於本案為相反之主張，是上訴人未
    依約通知致銀行貸款手續未能完成，伊並無違反前開約定之
    配合辦理貸款及撥付義務等語，資為抗辯。
三、原審為上訴人全部敗訴之判決，上訴人提起上訴，聲明為：
     ㈠原判決廢棄；㈡被上訴人應給付總瑩公司171萬1,976元；㈢
    被上訴人應給付楊碧玲171萬1,976元；㈣前二項聲明，如被
    上訴人向任一上訴人給付，於給付範圍內免給付之義務；㈣
    願供擔保，請准宣告假執行。被上訴人答辯聲明：上訴駁回
    。
四、兩造不爭執事項（見本院卷第135頁至第137頁、第165頁、
    第173頁，並依判決格式修正或刪減文句，或依爭點論述順
    序整理內容）：
  ㈠被上訴人於100年7月15日與總瑩公司、楊碧玲分別簽立系爭
    房屋合約、系爭土地合約，購買系爭房地，總價為760萬元
    。
  ㈡被上訴人於101年11月20日前已繳付買賣價金180萬元，另於1
    08年8月26日給付48萬元，再於110年6月24日委由謝碧鳳律
    師寄發168號存函予上訴人並檢附系爭支票（面額532萬元）
    ，上訴人於翌日（25日）收受。
  ㈢被上訴人前以上訴人遲延取得房屋使用執照為由而提起訴訟
    ，經桃園地院106年度訴字第364號、本院106年度上易字第1
    009號判決，命上訴人不真正連帶給付被上訴人93萬1,500元
    、楊碧玲另應給付被上訴人律師費6萬1,000元本息確定在案
    （下稱1009號訴訟）。
  ㈣上訴人前以被上訴人未依約給付系爭土地合約所訂之各期期
    款及系爭房地之尾款，經其以存證信函催告未果，解除系爭
    房地合約，並請求被上訴人給付違約金，經桃園地院107年
    度壢簡字第1113號、108年度簡上字第155號判決認定系爭房
    地合約未合法解除，並駁回上訴人請求而確定在案（下稱15
    5號訴訟）。
  ㈤被上訴人前以上訴人逾期通知交屋為由而提起訴訟，經桃園
    地院109年度訴字第713號判決命上訴人不真正連帶給付95萬
    400元、楊碧玲另應給付被上訴人6萬1,000元本息，經上訴
    人上訴，由本院109年度上易字第1334號判決廢棄原判決，
    並駁回被上訴人請求而確定在案（下稱1334號訴訟）。
  ㈥上訴人於106年5月16日寄發台中淡溝郵局存證號碼000480號
    函通知被上訴人應於文到到7日內簽發面額532萬元本票與上
    訴人，逾期解除系爭房地合約等語（下稱480號存函），被
    上訴人於106年5月22日收受。
  ㈦上訴人於107年3月16日寄發台中淡溝郵局存證號碼000436號
    函通知被上訴人應於文到後10日完成貸款手續，逾期未完成
    視為以現金購買等語（下稱436號存函），被上訴人於107年
    3月19日收受；被上訴人則於107年3月21日委由戴森雄律師
    寄發台北古亭郵局存證號碼000270號函通知要辦理貸款，並
    同意依賣方指定時間、地點備齊所需證件，交予賣方代辦貸
    款手續等語，上訴人於107年3月21日收受；被上訴人再於10
    7年4月12日委由戴森雄律師寄發國史館郵局存證號碼000193
    號函通知上訴人應依1009號訴訟判決結果給付，並完成修繕
    房屋、交屋，再指定辦理貸款之時間、地點等語，上訴人於
    107年4月12日收受。
  ㈧上訴人於107年6月11日寄發台中淡溝郵局存證號碼000375號
    函通知被上訴人因可歸責於被上訴人事由以致解約，而主張
    扣除15%違約金，並以之與1009號訴訟判命金額為抵銷等語
    （下稱375號存函），被上訴人於107年6月18日收受。
  ㈨被上訴人於109年2月24日委由王昧爽律師寄發台北延壽郵局
    存證號碼000027號函通知上訴人修繕房屋、辦理所有權移轉
    登記及點交，其願配合辦理房地貸款手續等語（下稱27號存
    函），上訴人於109年2月25日收受。
  ㈩上訴人於110年6月11日寄發台中淡溝郵局存證號碼000391號
    函通知被上訴人應於文到後3日內以現金或即期支票支付不
    貸款金額1/2即266萬元，逾期即解除契約等語（下稱391號
    存函），被上訴人已於110年6月22日收受。  
五、本院之判斷：　　
  ㈠按解釋契約，固須探求當事人立約時之真意，不能拘泥於契 
    約之文字，但契約文字業已表示當事人真意，無須別事探求
    者，即不得反捨契約文字而更為曲解（最高法院86年度台上
    字2117號、101年度台上字第79號判決意旨參照）。
　㈡觀諸系爭房屋合約第8條第2項、系爭土地合約第3條、第9條
    固有約定買方即被上訴人逾期繳款之違約責任（見原審卷第
    28頁、第93頁、第97頁），然依系爭房地合約之附件一付款
    明細表上僅載明各期買賣價金隨系爭房地簽約、開工、工程
    進度、產權過戶、交屋等不同階段所應給付之各期金額（見
    原審卷第40頁至第43頁、第87頁至第90頁），且因工程進度
    及相關手續辦理均由上訴人主導，各期價金給付要屬不確定
    期限之債務，如上訴人未通知被上訴人繳納各期價款，被上
    訴人實難知悉各期價款之給付義務是否屆期，此觀系爭房屋
    合約第8條第1項約定：「買方應依附件一付款明細表之規定
    ，於接獲賣方書面繳款通知七日內依賣方指定之繳納地點及
    方式以現金或即期票據如數一次繳清。」（見原審卷第27頁
    ），及系爭土地合約第3條前段約定：「付款辦法應依附件
    一土地付款明細表之規定，於接獲賣方書面繳款通知單七日
    內依賣方指定之繳納地點及方式以現金或即期票據如期一次
    繳清。」（見原審卷第97頁）等語即明，是以，被上訴人各
    期應繳期款，即應待上訴人以書面通知而未於7日內依指定
    之繳納地點及方式繳納，始負遲延責任。
  ㈢又系爭土地合約第4條、系爭房屋合約第16條及契約附件一付
    款明細表係約定：系爭土地價款其中228萬元、系爭房屋價
    款304萬元（合計532萬元）由被上訴人與上訴人洽定之金融
    機構於系爭房地產權過戶完成時以貸款給付之，如貸款金額
    少於預定貸款金額，而可歸責於被上訴人時，被上訴人應於
    接獲通知之日起30日內一次給付其差額或經上訴人同意分期
    給付其差額等語（見原審卷第33頁、第96頁、第97頁），且
    被上訴人於簽立系爭房地合約之同時亦簽署「委辦貸款約定
    書」及「委刻印章同意書」（見原審卷第44頁至第48頁、第
    82頁至第86頁），授權總瑩公司得代刻被上訴人印章供代辦
    貸款手續、代辦銀行貸款開戶及領取貸款之用（委刻印章同
    意書第1、2點參照，見原審卷第44頁、第86頁），並全權委
    託總瑩公司將系爭房地設定抵押後辦理貸款，被上訴人則應
    配合於通知時間辦理對保手續，領取貸款時如需被上訴人親
    自辦理時，應自接獲通知日起1週內辦妥（委辦貸款約定書
    第3點參照），依此，兩造業已約定系爭房地未付價款由被
    上訴人申辦貸款，並全權委託總瑩公司辦理貸款及抵押權設
    定登記，即便被上訴人前已有購屋經驗而對繳款期程略有知
    悉，然被上訴人既無法掌控系爭房地所有權登記及抵押權設
    定登記之確切時程，自僅能依上訴人通知遵期完成貸款程序
    或繳納款項，如上訴人未明確通知被上訴人應於何時、何地
    配合辦理申請貸款及對保等手續，尚難認被上訴人有何未依
    約配合辦理貸款或遲延繳清期款之情事。
  ㈣上訴人雖主張其已於105年12月間以系爭函件通知被上訴人辦
    理對保事宜云云，惟為被上訴人所否認，且兩造於155號訴
    訟中已就系爭函件有無送達被上訴人之重要爭點為充分攻擊
    、防禦，而經桃園地院以108年度簡上字第155號判決理由中
    認定系爭函件並未送達被上訴人等情，已為兩造所不爭執（
    兩造不爭執事項㈣），前開判決既無顯然違背法令之處，且
    上訴人於本件訴訟復未能提出足以推翻上開判斷之新訴訟資
    料，揆諸爭點效之法理，兩造就非前案訴訟標的法律關係之
    重要爭點經判決理由認定部分，即應受爭點效之拘束，不得
    復為相反之主張，本院亦不得作相反之判斷，是以，本件被
    上訴人辯稱其並無收受系爭函件等語，應屬有據，上訴人於
    本件仍一再爭執已通知被上訴人依指定繳款地點及方式辦理
    貸款云云，要無可取。　
　㈤上訴人固另提出480號存函、436號存函及375號存函為證，然
    遍觀前開存證信函內容，就應於何時至何處辦理及須攜帶何
    資料等具體時間及地點，均付之闕如，尚難認上訴人已依前
    開約定通知被上訴人配合辦理貸款事宜，自難據此認定被上
    訴人有上訴人所指違約之情事。再者，被上訴人於109年2月
    24日已寄發27號存函通知上訴人辦理所有權移轉登記及點交
    ，並表明配合辦理房地貸款手續等語（見兩造不爭執事項㈨
    ），然上訴人仍未通知被上訴人辦理，嗣被上訴人於收受上
    訴人391存號函後2日（即同年月24日）即寄發168號存函並
    檢附系爭支票予上訴人，上訴人於同年月25日收受兌領系爭
    支票等情，復為上訴人所不爭執（見兩造不爭執事項㈡、㈩）
    ，亦在在可見被上訴人並無上訴人所指遲延繳納價款之情事
    ，故上訴人主張被上訴人遲延繳付款項應賠付遲延利息云云
    ，亦屬無據。
  ㈥至上訴人主張於1334號訴訟中已認定被上訴人所稱上訴人未
    依約通知辦理貸款、未移轉系爭房地所有權等語，均無礙於
    被上訴人有依債之本旨給付價金之義務云云，惟觀諸前開判
    決之內容係針對被上訴人在履行給付買賣價金餘款之義務前
    ，上訴人並無通知交屋之義務（見本院卷第51頁至第56頁）
    ，與上訴人於本件主張因被上訴人未依約配合辦理貸款而應
    負遲延責任乙節，尚屬二事，自無從執此為有利於上訴人之
    認定，是上訴人此部分主張，亦無足採。
六、綜上所述，上訴人依系爭應記載事項第9條第1項、系爭房屋
    合約第8條第2項、系爭土地合約第3條、第9條約定、民法第
    229條第1項、第231條第1項規定，請求㈠被上訴人應給付總
    瑩公司171萬1,976元；㈡被上訴人應給付楊碧玲171萬1,976
    元；㈢前二項請求，如被上訴人向任一上訴人為給付時，於
    給付範圍內，免除給付責任，均無理由，不應准許。從而，
    原審所為上訴人敗訴之判決，並無不合。上訴論旨指摘原判
    決不當，求予廢棄改判，為無理由，應駁回其上訴。
七、本件事證已臻明確，兩造其餘之攻擊防禦方法及所用之證據
    ，經本院斟酌後，認與判決之結果不生影響，爰不逐一論列
    ，附此敘明。
八、據上論結，本件上訴為無理由，依民事訴訟法第449條第1項
    、第78條、第85條第1項前段，判決如主文。
中　　華　　民　　國　　110 　年　　12　　月　　21　　日
                  民事第二十庭  
                      審判長法　官  周祖民
　　　　　　　　　　　  　  法　官  鄭威莉
　　　　　　　　　　　  　  法　官  張永輝
正本係照原本作成。
如不服本判決，應於收受送達後20日內向本院提出上訴書狀，其
未表明上訴理由者，應於提出上訴後20日內向本院補提理由書狀
（均須按他造當事人之人數附繕本）上訴時應提出委任律師或具
有律師資格之人之委任狀；委任有律師資格者，另應附具律師資
格證書及釋明委任人與受任人有民事訴訟法第466 條之1第1項但
書或第2項所定關係之釋明文書影本。如委任律師提起上訴者，
應一併繳納上訴審裁判費。
中　　華　　民　　國　　110 　年　　12　　月　　21　　日

                            書記官  鄭淑昀